【裁判字號】    95,上易,615
【裁判日期】    951107
【裁判案由】    侵占
【裁判全文】
臺灣高等法院高雄分院刑事判決         95年度上易字第615號
上  訴  人  乙○○
即  被  告
選任辯護人  鄭明達  律師
上列上訴人因侵占案件，不服臺灣高雄地方法院95年度易字第96
號中華民國95年7 月7 日第一審判決（起訴案號：臺灣高雄地方
法院檢察署94年度偵字第15373 號），提起上訴，本院判決如下
：
     主  文
上訴駁回。
乙○○緩刑參年。
    事  實
一、乙○○係中銀工程有限公司（下稱中銀公司）之負責人。緣
    精點耐火保溫工程有限公司（下稱精點公司）之負責人甲○
    ○，於民國93年初某日，在高雄縣鳳山市○○路○ 段214 號
    精點公司辦公室內，向乙○○借用發票人中銀公司、付款人
    梓官農會、面額新台幣（下同）100 萬2750元、票號000000
    0 號之支票1 紙（以下簡稱Ａ支票），擬持向銀行貼現，甲
    ○○並開立發票人精點公司、付款人臺灣土地銀行鳳北分行
    、票號0000000 號之同額支票1 紙（以下簡稱Ｂ支票）予乙
    ○○以供借用Ａ支票之擔保。甲○○取得Ａ支票後，於93年
    1 月5 日持向泛亞商業銀行苓雅分行（嗣後名為寶華商業銀
    行苓雅分行）貼現，嗣後向泛亞商業銀行苓雅分行償還所貼
    現金額，並取回貼現之Ａ支票後，於93年5 月間某日，在高
    雄縣鳳山市○○路○ 段214 號精點公司辦公室內，將所借用
    之Ａ支票返還乙○○，乙○○明知甲○○所交付之Ｂ支票僅
    供借用Ａ支票之擔保，於甲○○返還借用之Ａ支票後，即應
    返還供擔保之Ｂ支票，竟意圖為自己不法之所有，在上開精
    點公司辦公室內，變易原持有之意思為不法所有之意思，向
    甲○○佯稱Ｂ支票已撕毀無法返回，而將其持有他人之物即
    Ｂ支票據為己有，侵占入己。嗣乙○○委託不知情之妻於93
    年10月31日持其所侵占所得之Ｂ支票，向臺灣土地銀行鳳北
    分行（聲請簡易判決處刑書誤繕為鳳山分行）提示兌現，甲
    ○○始查悉上情。
二、案經精點耐火保溫工程有限公司訴請臺灣高雄地方法院檢察
    署檢察官聲請簡易判決處刑。
    理  由
壹、程序方面：
    本件被告乙○○所犯係死刑、無期徒刑、最輕本刑為3 年以
    上有期徒刑以外之罪，其於準備程序中就被訴事實為有罪之
    陳述，經法官告知簡式審判程序之意旨，並聽取當事人之意
    見後，本院認為適宜進行簡式審判程序，合先敘明。
貳、實體方面：
一、訊據上訴人即被告乙○○供承於93年初某日，告訴人甲○○
    為向銀行貼現，在高雄縣鳳山市○○路○ 段214 號精點公司
    辦公室內，向其借用Ａ支票1 紙，甲○○並開立Ｂ支票1 紙
    以供借用Ａ支票之擔保，其竟將持有Ｂ支票據為己有，並委
    託不知情之妻於93年10月31日將Ｂ支票向臺灣土地銀行鳳北
    分行提示兌現之事實，核與告訴人甲○○於原審所指訴情節
    相符，並有原審於95年6 月16日當庭勘驗告訴人甲○○提出
    之錄音帶，被告確實有對甲○○稱：「你是不是有一張票跟
    我借的那張票，應該是壹佰多萬的，你說你把他撕掉了」，
    被告稱：「你跟我相兌換我撕掉了（台語）」等語無訛，復
    有系爭Ｂ支票正反面影本在卷可稽；按侵占罪為即成犯，該
    犯罪於行為人將所持有之他人財物變更持有意思為所有之意
    ，將之占為己有時，即屬成立。本件中銀公司與精點公司間
    有工程款之糾紛，固經原審依選任辯護人之聲請調閱原審法
    院94年度建字第35號卷可稽，然精點公司是否確積欠中銀公
    司工程款，仍有爭議，而被告與告訴人甲○○亦曾就上揭工
    程款進行對帳，被告於對帳過程中，並未主張以系爭Ｂ支票
    之票款抵銷工程款，而係對告訴人甲○○稱系爭Ｂ支票業已
    撕毀，是被告據此主張以侵占所得之款項抵銷精點公司積欠
    中銀公司工程款，亦屬其事後主張抵銷之金額有無理由之民
    事問題。被告既將其持有之支票侵占入己在先，自不能倒果
    為因，以精點公司事後拒付積欠中銀公司工程款為由，主張
    其侵占當時即有主張抵銷之意，而無不法所有意圖，是被告
    確有將其持有之系爭Ｂ支票侵占入己之犯行，堪以認定。
二、核被告所為，係犯刑法第335 條第1 項之侵占罪。至於被告
    事後委託其妻提示兌現系爭Ｂ支票，係處分其侵占系爭Ｂ支
    票既遂後處分贓物之行為，附此敘明。
三、原審因而適用刑法第335 條第1 項，罰金罰鍰提高標準條例
    第1 條前段之規定，並審酌被告為圖一己私利，竟將原本應
    返還予甲○○之系爭Ｂ支票侵占入己，所為非是，且犯後態
    度不佳等一切情狀，量處有期徒刑8 月；其認事用法，均無
    不合，量刑亦屬適當，被告上訴意旨，以原審量刑過重，指
    摘原判決不當，為無理由，應予駁回。
四、又被告乙○○前未曾受有期徒刑以上刑之宣告，此有台灣高
    等法院被告全國前案紀錄表在卷可證，其係因所經營之中銀
    公司與告訴人所經營之精點公司有債務糾紛，始犯本罪，且
    亦經告訴仁甲○○於原審法院94年度建字第35號案中主張抵
    銷，有該案準備程序筆錄影本1 份附卷可證，被告並未因本
    案而獲得利益，經此偵審程序，當知警惕，諒無再犯之虞，
    本院認所宣告之刑，以暫不執行為適當，併予諭知緩刑3 年
    ，以啟自新，又本件被告犯罪在新法施行前，新法施行後，
    緩刑之宣告，應適用新法，併此敘明（最高法院95年第8 次
    刑事庭會議決議參照）。
據上論斷，應依刑事訴訟法第368 條、刑法第74條第1 項第1 款
，判決如主文。
本案經檢察官彭南雄到庭執行職務。
中    華    民    國    95    年    11    月    7    日
                  刑事第七庭    審判長法  官  莊飛宗
                                      法  官  邱明弘
                                      法  官  黃憲文
以上正本證明與原本無異。
不得上訴。
中    華    民    國    95    年    11    月    8    日
                                      書記官  施耀程
附錄本判決論罪科刑法條：
中華民國刑法第335條
（普通侵占罪）
意圖為自己或第三人不法之所有，而侵占自己持有他人之物者，
處5 年以下有期徒刑、拘役或科或併科1 千元以下罰金。


司法院資訊處製作；財團法人民間司法改革基金會備份。
